臺灣橋頭地方法院刑事判決　
111年度簡上字第101號
上  訴  人  臺灣橋頭地方檢察署檢察官
被      告  邱暐瀚



上列上訴人因被告毒品危害防制條例案件，不服本院中華民國11
1年7月15日111年度簡字第810號第一審刑事簡易判決（聲請簡易
判決處刑案號：臺灣橋頭地方檢察署111年度毒偵字第537號），
提起上訴，本院合議庭為第二審判決如下：
    主  文
   上訴駁回。
    理  由
一、本案經本院審理結果，認第一審簡易判決認事用法及量刑均
    無不當，應予維持，犯罪事實、證據及理由均引用第一審簡
    易判決（如附件）之記載。
二、上訴意旨略以：原審依照最高法院110年度台上大字第5660
    號裁定，認為本件被告邱暐瀚不構成累犯及無加重其刑之必
    要，固非無見，然：
(一)原審判決援引最高法院刑事大法庭111年4月27日110年度台
    上大字第5660號裁定之理由，未論以本案被告累犯及加重其
    刑。然按民事大法庭、刑事大法庭之裁定，對提案庭提交之
    案件有拘束力，法院組織法第51條之10定有明文；本法第51
    條之10所稱「拘束力」，係指提案庭就提交案件，應以大法
    庭裁定所表示之法律見解為基礎，為本案終局裁判。大法庭
    裁定內之旁論無拘束提案庭之拘束力，最高法院辦理大法庭
    案件應行注意事項第48點亦定有明文。是以，原審判決援引
    上揭最高法院刑事大法庭裁定理由之旁論而為本件判決之論
    據，未備實質理由即為本案累犯成立與否之認定。
(二)上開大法庭裁定，有混淆「犯罪事實」與「量刑事由」調查
    之虞，累犯成立事實之有無，並不以檢察官主張及證明為限
    。累犯之成立與如何加重一節，向來得由法院依職權判斷，
    縱使上開大法庭裁定主文見解可採，亦難推導出一旦檢察官
    未能就被告構成累犯之事實及應加重其刑之事項，主張並具
    體指出證明之方法時，即應對被告有利之認定，要無疑義。
    　
(三)被告前案紀錄表其定性應屬公務員職務上製作之紀錄文書，
    除顯有不可信之情況外，得作為證據刑事訴訟法第159條之4
    第1款定有明文。查本案檢察官聲請簡易判決處刑書犯罪事
    實欄記載「另因施用毒品案件，經法院判處有期徒刑4月確
    定，於109年1月22日徒刑期滿執行完畢。」，主張被告構成
    累犯並應加重其刑，已具體指出證明之方法，有卷附刑案資
    料查註紀錄表在卷可佐，且核閱被告之前案紀錄，有關被告
    有上開前案執行完畢之情形實屬單純，並無有何不易判讀之
    情形，且明顯前案與再犯之案件均屬同質之施用毒品罪。綜
    上所述，原審判決認事用法尚嫌未洽，爰依刑事訴訟法第34
    4條第1項、第455條之1第1項提起上訴，請將原判決撤銷，
    更為適當合法之判決等語。   
三、駁回上訴之理由：
(一)關於「被告構成累犯之事實以及應加重其刑之事項，檢察官
    應否基於『改良式當事人進行主義』之精神，踐行主張並具體
    指出證明方法之責任」之爭議，經最高法院提案交刑事大法
    庭，請求統一法律見解，最高法院刑事大法庭於111年4月27
    日作出110年度台上大字第5660號裁定，最高法院提案案件
    亦依最高法院上開裁定，亦於同日做出110年度台上字第566
    0號判決，對於上開爭議做出「被告構成累犯之事實及應加
    重其刑之事項，均應由檢察官主張並具體指出證明之方法後
    ，經法院踐行調查、辯論程序，方得作為論以累犯及是否加
    重其刑之裁判基礎」之結論，並於理由中說明：
  1.刑事訴訟法第161條第1項規定：「檢察官就被告犯罪事實，
    應負舉證責任，並指出證明之方法。」此為檢察官就被告有
    罪事實應負實質舉證責任之概括性規定，非謂除有罪事實之
    外，其他即可不必負舉證責任。此一舉證責任之範圍，除犯
    罪構成事實（包括屬於犯罪構成要件要素之時間、地點、手
    段、身分、機會或行為時之特別情狀等事實）、違法性、有
    責性及處罰條件等事實外，尚包括刑罰加重事實之存在及減
    輕或免除事實之不存在。累犯事實之有無，雖與被告是否有
    罪無關，然係攸關刑罰加重且對被告不利之事項，為刑之應
    否為類型性之加重事實，就被告而言，與有罪、無罪之問題
    有其相同之重要性（包括遴選至外役監受刑、行刑累進處遇
    、假釋條件等之考量），自應由檢察官負主張及實質舉證責
    任。又依司法院釋字第775號解釋理由書所稱：法院審判時
    應先由當事人就加重、減輕或免除其刑等事實，指出證明方
    法等旨，申明除檢察官應就被告加重其刑之事實負舉證責任
    外，檢察官基於刑事訴訟法第2條之客觀注意義務規定，主
    張被告有減輕或免除其刑之事實，或否認被告主張有減輕或
    免除其刑之事實，關於此等事實之存否，均應指出證明之方
    法。
  2.我國刑事審判程序，採強化當事人進行色彩之對審結構，基
    於改良式當事人進行主義之精神，刑事訴訟法第163條第2項
    雖規定：「法院為發見真實，得依職權調查證據。但於公平
    正義之維護或對被告之利益有重大關係事項，法院應依職權
    調查之。」惟該項但書所指法院應依職權調查之「公平正義
    之維護」事項，依目的性限縮之解釋，應以「利益」於被告
    之事項為限。被告之「累犯事實」，係對被告不利之事項，
    且基於刑法特別預防之刑事政策，此係被告個人加重刑罰之
    前提事實，單純為被告特別惡性之評價，與實體公平正義之
    維護並無直接與密切關聯，尚非法院應依職權調查之範圍，
    自應由檢察官負主張及指出證明方法之實質舉證責任。檢察
    官所提出之相關證據資料，應經嚴格證明程序，即須有證據
    能力並經合法調查，方能採為裁判基礎。
  3.所謂檢察官應就被告構成累犯事實「具體指出證明方法」，
    係指檢察官應於法院調查證據時，提出足以證明被告構成累
    犯事實之前案徒刑執行完畢資料，例如前案確定判決、執行
    指揮書、執行函文、執行完畢（含入監執行或易科罰金或易
    服社會勞動執行完畢、數罪係接續執行或合併執行、有無被
    撤銷假釋情形）文件等相關執行資料，始足當之。至一般附
    隨在卷宗內之被告前案紀錄表，係司法機關相關人員依憑原
    始資料所輸入之前案紀錄，僅提供法官便於瞭解本案與他案
    是否構成同一性或單一性之關聯、被告有無在監在押情狀等
    情事之用，並非被告前案徒刑執行完畢之原始資料或其影本
    ，是檢察官單純空泛提出被告前案紀錄表，尚難認已具體指
    出證明方法而謂盡其實質舉證責任。
  4.司法院釋字第775號解釋針對累犯不分情節輕重一律加重最
    低本刑部分，業已闡明：為避免發生罪刑不相當之情形，法
    院就該個案應依該解釋之意旨，「裁量」是否加重最低本刑
    。其解釋理由書則進一步就法院訴訟程序進行中關於科刑資
    料之調查與辯論方面，闡釋：為使法院科刑判決符合憲法上
    罪刑相當原則，法院審判時應先由當事人就加重、減輕或免
    除其刑等事實（刑法第47 條第1項及第59條至第62條參照）
    及其他科刑資料（刑法第57條及第58條參照），指出證明方
    法，進行周詳調查與充分辯論，最後由法院依法詳加斟酌取
    捨，並具體說明據以量定刑罰之理由，俾作出符合憲法罪刑
    相當原則之科刑判決等旨。可見該解釋已課予檢察官就被告
    應依累犯規定加重其刑之事項負較為強化之說明責任。所謂
    檢察官應就被告累犯加重其刑之事項「具體指出證明方法」
    ，係指檢察官應於科刑證據資料調查階段就被告之特別惡性
    及對刑罰反應力薄弱等各節，例如具體指出被告所犯前後數
    罪間，關於前案之性質（故意或過失）、前案徒刑之執行完
    畢情形（有無入監執行完畢、在監行狀及入監執行成效為何
    、是否易科罰金或易服社會勞動〔即易刑執行〕、易刑執行成
    效為何）、再犯之原因、兩罪間之差異（是否同一罪質、重
    罪或輕罪）、主觀犯意所顯現之惡性及其反社會性等各項情
    狀，俾法院綜合判斷個別被告有無因加重本刑致生所受刑罰
    超過其所應負擔罪責之情形，裁量是否加重其刑，以符合正
    當法律程序及罪刑相當原則之要求。
  5.檢察官若未主張或具體指出證明方法，法院因而未論以累犯
    或依累犯規定加重其刑，基於累犯資料本來即可以在刑法第
    57 條第5款「犯罪行為人之品行」中予以負面評價，自仍得
    就被告可能構成累犯之前科、素行資料，列為刑法第57條第
    5 款所定「犯罪行為人之品行」之審酌事項。於此情形，該
    可能構成累犯之前科、素行資料既已列為量刑審酌事由，對
    被告所應負擔之罪責予以充分評價，依重複評價禁止之精神
    ，自無許檢察官事後循上訴程序，以該業經列為量刑審酌之
    事由應改論以累犯並加重其刑為由，指摘原判決未依累犯規
    定加重其刑違法或不當。
(二)是依上開最高法院大法庭裁定及判決意旨，認為司法院釋字
    第775號解釋對於刑法第47條累犯「必」加重其刑之規定，
    放寬為得「裁量」加重其刑，且賦予訴訟當事人（檢察官、
    被告、辯護人）就加重、減輕或免除其刑等事實及其他科刑
    資料指出證明方法，進行周詳調查與充分辯論，至於刑事訴
    訟法第161條第1項雖僅規定檢察官就被告犯罪事實，應負舉
    證責任，並指出證明之方法，然並非表示就其餘事項（例如
    量刑、是否構成累犯）無須負舉證責任。而刑事訴訟法第16
    3條第2項雖規定，法院應依職權調查之「公平正義之維護」
    事項，依目的性限縮之解釋，應以「利益」於被告之事項為
    限，並不包含對被告不利之「累犯事實」。
(三)本件檢察官於聲請簡易判決處刑書中，雖提及被告「另因施
    用毒品案件，經法院判處有期徒刑4月確定，於109年1月22
    日徒刑期滿執行完畢。」、「被告前於有期徒刑之執行完畢
    後，於5年內故意再犯本件有期徒刑以上之罪，有刑案資料
    查註紀錄表在卷可考，為累犯，請依刑法第47條第1項規定
    加重其刑」，並於本院審理中提出被告前案（本院107年度
    簡上字第210號判決）判決查詢資料為據，且為被告在本院
    審理時所不爭執，據此雖可認被告確有構成累犯之事實，然
    就「應加重其刑之事項」部分，檢察官仍未具體說明被告有
    何需依累犯規定加重其刑之原因，則原審未依累犯規定加重
    其刑，難認有合不當之處。
(四)關於最高法院大法庭裁定所做出之法律見解是否能拘束下級
    審法院：
　1.最高法院之民事庭、刑事庭為數庭者，應設民事大法庭、刑
    事大法庭，裁判法律爭議，此為法院組織法第51條之1所明
    定，其立法理由為「最高法院為民事訴訟、刑事訴訟之終審
    機關，所為裁判有確保法律適用一致，及促進法律續造之作
    用，如民事庭、刑事庭各庭就相同事實之法律問題見解歧異
    ，將影響裁判之安定性及可預測性，使下級審及人民無所適
    從；另就具有原則重要性之法律問題，縱使尚未出現見解歧
    異之裁判，亦應賦予最高法院於涉及該問題之首件裁判作成
    前有統一見解之機會，以發揮法律續造之功能，故應於審判
    權之作用內，建立適當裁判機制，爰明文規定最高法院大法
    庭之組織依據。又為使民事大法庭、刑事大法庭聚焦解決法
    律爭議，復明定民事大法庭、刑事大法庭之裁判事項以法律
    爭議為限，不包含提交案件之本案終局裁判，故其性質為中
    間裁判，不生大法庭能否廢棄或撤銷提交案件之原審裁判，
    及當事人能否對大法庭之裁判聲請再審或提起非常上訴以資
    救濟等問題」，是最高法院大法庭所做出之裁定雖僅為中間
    裁定，然係為使最高法院對於法律爭議做出統一之見解，供
    最高法院於日後相同之案件有所依循及認定，並進而拘束下
    級審法院，上訴意旨認大法庭裁定所做出之法律見解不具通
    案效力，顯有誤解。
　2.法院組織法第51條之10固規定「民事大法庭、刑事大法庭之
    裁定，對提案庭提交之案件有拘束力」，然該條立法理由「
    民事大法庭、刑事大法庭係就提案之法律爭議作成裁定，提
    交案件仍由提案庭審理，但大法庭之裁定係就提交案件之法
    律爭議所為之中間裁定，對於提案庭提交之案件應有拘束效
    力。爰明定提案庭就提交案件，應以大法庭所採之法律見解
    為基礎，進行本案終局裁判」，該規定係對於最高法院就提
    交大法庭案件，應依大法庭裁定所採取之法律見解為判決，
    並非指大法庭裁定所採取之法律見解「僅」拘束該提交大法
    庭之案件，不包含其他最高法院甚至下級審之案件，況就本
    件而言，最高法院亦在做出110年度台上大字第5660號裁定
    當天，即以該裁定之法律見解為依據，於同日就提交大法庭
    之案件，做出110年度台上字第5660號判決，原審雖僅引用
    屬於中間裁定之110年度台上大字第5660號裁定，認定檢察
    官未具體指明證明之方法，故不依累犯加重其刑之依據，然
    因最高法院110年度台上字第5660號判決亦採上開大法庭裁
    定之法律見解，該法律見解自有拘束下級審之效力，故原審
    採取相同之法律見解為本件之認定，亦無違法之處。
(五)檢察官上訴意旨雖就被告「應加重其刑之事項」部分，具體
    說明被告有何需依累犯規定加重其刑之原因，然原審已將被
    告之前科作為量刑之依據，有原審判決1份在卷可參，是原
    審已對被告所應負擔之罪責予以充分評價，依重複評價禁止
    之精神，依上開最高法院大法庭裁定及判決意旨，仍不能作
    為撤銷改判之事由。
四、原審認被告犯行明確，並審酌一切情狀（詳如附件之理由所
    載），依法量處有期徒刑肆月，並諭知以新臺幣（下同）1,
    000元折算1日之易科罰金折算標準，其認事用法並無任何疏
    漏或違誤之處，量刑亦堪認妥適，檢察官仍執前詞提起上訴
    ，為無理由，應予駁回。
據上論斷，應依刑事訴訟法第455條之1第1項、第3項、第364條
、第373條、第368條，判決如主文。
本案經檢察官黃淑妤聲請簡易判決處刑，上訴後，檢察官倪茂益
到庭執行職務。
中　　華　　民　　國　　111 　年　　11　　月　　11　　日
                  刑事第一庭  審判長法  官  楊智守
                                    法  官  林  筠
                                    法　官  簡祥紋
以上正本證明與原本無異。
不得上訴。
中　　華　　民　　國　　111 　年　　11　　月　　11　　日
                                    書記官  潘維欣
附錄本案論罪科刑法條：
毒品危害防制條例第10條第2項
施用第二級毒品者，處3年以下有期徒刑。
附件：
臺灣橋頭地方法院刑事簡易判決
  111年度簡字第810號
聲  請  人  臺灣橋頭地方檢察署檢察官
被      告  邱暐瀚
上列被告因毒品危害防制條例案件，經檢察官聲請以簡易判決處
刑（111年度毒偵字第537號號），本院判決如下：
    主  文
邱暐瀚施用第二級毒品，處有期徒刑肆月，如易科罰金，以新臺
幣壹仟元折算壹日。
    事實及理由
一、本案犯罪事實及證據，除①犯罪事實欄一、第4至5行所載被
    告邱暐瀚前案紀錄應補充為「經本院以107年度簡字第1393
    號判決判處有期徒刑4月確定，又因施用毒品案件，經本院
    以108年度簡字第971號判決判處有期徒刑4月確定，上開兩
    罪接續執行，於109年1月22日執行完畢。」；②同欄第8至9行
    所載「於111年1月9日2時13分為警採尿時起回溯72小時內之
    某時」補充為「於111年1月9日2時13分為警採尿時起回溯72
    小時內之某時（不含公權力拘束期間）」；③證據並所犯法
    條欄一、補充證據「尿液採驗同意書1份」外，其餘均引用
    檢察官聲請簡易判決處刑書之記載（如附件）。
二、另補充理由如下：
　　經查，被告為警查獲後所採之尿液，經檢驗後，確呈現甲基
    安非他命陽性反應，有正修科技大學超微量研究科技中心11
    1年1月25日尿液檢驗報告（原始編號：湖111014；實驗室編
    號：000-00-00000）、列管毒品人口尿液檢體採集送驗紀錄
    表（檢體編號：湖111014）各1份附卷可稽。又毒品施用後
    尿液中可檢出之時間，受施用劑量、施用方式、飲水量多寡
    、個人體質及其代謝情況等因素影響，一般於尿液中可檢出
    之最大時限，甲基安非他命為2至3天（即最大時限為72小時
    ），此有衛生福利部食品藥物管理署民國108年1月31日FDA
    管字第1089000957號函1紙附卷可憑；而「偽陽性」係指尿
    液中不含某成分，檢驗顯示卻含有該成分之現象，以酵素免
    疫分析或薄層層析法等方式為初步篩檢者，固有相當程度偽
    陽性之可能；但如另以氣（液）相層析、質譜分析等更具公
    信力之儀器為交叉確認，即不致有「偽陽性」結果等情，為
    我國毒品檢驗實務所廣泛承認。而被告尿液中經液相層析串
    聯式質譜法檢驗出之安非他命及甲基安非他命含量，分別為
    1460、14860ng/ml，已高於行政院衛生福利部公告判定施用
    甲基安非他命之數值（即甲基安非他命之閾值500ng/mL，且
    安非他命閾值大於100ng/mL）甚多。依上開說明，足認被告
    確有於為警採尿時即於111年1月9日2時13分回溯72小時內之
    某時（不含公權力拘束期間），有施用第二級毒品甲基安非
    他命1 次之犯行無訛。綜上，本案事證明確，被告上開犯行
    ，應堪認定。
三、按觀察、勒戒或強制戒治執行完畢釋放後，3年內再犯施用
    第一級或第二級毒品罪者，檢察官應依法追訴，毒品危害防
    制條例第23條第2項定有明文。經查，被告邱暐瀚前於109年
    間因施用毒品案件，經本院以109年度毒聲字第316號裁定送
    觀察、勒戒，經送觀察、勒戒後，認無繼續施用毒品之傾向
    ，於110年11月29日執行完畢出所，並經臺灣橋頭地方檢察
    署檢察官以110年度毒偵緝字第152號號為不起訴處分確定等
    情，有臺灣高等法院被告前案紀錄表在卷可參，其於執行完
    畢釋放後3年內再犯本案毒品危害防制條例第10條之罪，依
    同條例第23條第2項規定，應依該條例第10條規定論處。
四、論罪科刑： 
（一）按甲基安非他命屬毒品危害防制條例第2條第2項第2款所
      定之第二級毒品，是核被告所為，係犯毒品危害防制條例
      第10條第2項之施用第二級毒品罪。被告施用前持有第二
      級毒品甲基安非他命之低度行為，應為施用之高度行為所
      吸收，不另論罪。
（二）至聲請意旨雖認被告本案犯行應論以累犯，惟並未就構成
      累犯之事實及應加重其刑之事項具體指出相關證明方法，
      是參最高法院110年度台上大字第5660號裁定意旨，本院
      尚無庸依職權調查並為相關之認定，惟被告有如上開補充
      後犯罪事實欄所載之犯罪科刑與執行完畢情形，則其於5
      年內再犯罪質相同之施用毒品案件，仍為本院列為刑法第
      57條第5款所定量刑之審酌事項，附此敘明。
（三）爰審酌被告前已因施用毒品案件，經觀察、勒戒之處遇程
      序後，仍未能自新、戒斷毒癮，復犯本案施用毒品罪，無
      戒毒悔改之意，惟念及其犯後坦承犯行，且其犯罪所生之
      危害，實以自戕身心健康為主，對於他人生命、身體、財
      產等法益，尚無重大明顯之實害，暨施用毒品者均具有相
      當程度之生理成癮性及心理依賴性，其犯罪心態與一般刑
      事犯罪之本質並不相同，應側重適當之醫學治療及心理矯
      治為宜，非難性較低，並參以其為國中畢業之智識程度、
      自陳勉持之家庭經濟狀況，以及其犯罪動機、目的、手段
      、情節，與前述5年內再犯同罪質案件之素行，此有臺灣
      高等法院被告前案紀錄表附卷為憑等一切情狀，量處如主
      文所示之刑，並諭知易科罰金之折算標準，以資懲儆。
五、據上論斷，應依刑事訴訟法第449條第1項前段、第3項、第4
    54條第2項，逕以簡易判決處刑如主文。
六、如不服本判決，應於判決送達後20日內，向本院提出上訴狀
    ，上訴於本院第二審合議庭（應附繕本）。
本案經檢察官黃淑妤聲請以簡易判決處刑。
中　　華　　民　　國　　111 　年　　7 　　月　　15　　日
                  橋頭簡易庭    法  官  張瑾雯
以上正本證明與原本無異。
中　　華　　民　　國　　111 　年　　7 　　月　　19　　日
                                書記官  林瑞標
附錄本案論罪科刑法條：
毒品危害防制條例第10條第2項
施用第二級毒品者，處3年以下有期徒刑。